臺灣高等法院刑事判決　　　　　　　　99年度上易字第2601號
上　訴　人　臺灣臺北地方法院檢察署檢察官
被　　　告　周智隆
上列上訴人因被告贓物案件，不服臺灣臺北地方法院99年度易字
第2375號，中華民國99年10月21日第一審判決（聲請簡易判決處
刑案號：臺灣臺北地方法院檢察署99年度偵緝字第597 號），提
起上訴，本院判決如下：
    主  文
原判決撤銷。
周智隆收受贓物，累犯，處拘役貳拾日，如易科罰金以新臺幣壹
仟元折算壹日。
    事  實
一、周智隆有竊盜、妨害自由、妨害公務及公共危險等多項前科
    ，其於民國92年間因犯竊盜，經本院判處有期徒刑1 年6 月
    ，並為強制工作確定，於95年1 月19日入監執行，於96年1
    月2 日因縮短刑期執行完畢出監。詎仍不知悔改，明知懸掛
    FLM-796 號車牌（該車牌為陳國強所有）、引擎號碼FG1172
    63號之重型機車（該機車為林吉雄所有，原車牌號碼為HVW-
    613 號，於93年12月23日在桃園縣八德市○○○路、和成路
    口失竊）係來路不明之贓物，竟於96年9 月24日下午4 時許
    ，在臺北市文山區興隆公園，向真實姓名不詳之人收受騎乘
    之，嗣於當日夜間10時44分許，因酒醉駕車及無駕駛執照駕
    車等交通違規事項，在臺北市○○區○○路2 段233 巷15號
    前為警查獲並禁止其繼續行駛，嗣經代保管上開機車之臺北
    市政府警察局交通警察大隊直屬第一分隊發現上開機車之引
    擎號碼與該車牌車籍登記資料不符，得悉上情。
二、案經臺北市政府警察局文山第二分局報告臺灣板橋地方法院
    檢察署檢察官聲請簡易判決處刑。
    理  由
一、按被告以外之人於審判外之陳述雖不符刑事訴訟法第159 條
    之1 至之4 等規定，然經當事人於審判程序同意作為證據，
    且法院審酌該言詞陳述或書面陳述作成時之情況，認為適當
    者，得為證據，同法第159 條之5 第1 項定有明文。本件下
    列所引用之被告以外之人於審判外之陳述，公訴人及被告均
    於本院準備程序中表示同意作為證據（見本院卷第27頁），
    而本院審酌上開供述證據製作時之情況，無不當取供及證明
    力明顯過低之瑕疵，認以之作為證據應屬適當，揆諸前開規
    定，認前揭證據資料均有證據能力。
二、訊據被告固不否認有騎乘上開機車為警查獲之事實，惟矢口
    否認有何收受贓物犯行，辯稱：該機車乃伊向邱真鳳借用，
    伊不知該機車為贓物等語。經查：
（一）被告遭查獲時所騎乘懸掛FLM-796 號車牌、引擎號碼FG11
      7263號之紅色三陽廠牌重型機車，係被害人林吉雄所有，
      原申請車牌號碼為HVW-613 號，於93年12月23日晚間7 時
      在桃園縣八德市○○○路、和成路口失竊，經被害人於同
      日晚間9 時許向桃園市政府警察局八德分局報案等情，有
      失車紀錄查詢列印資料、失車唯讀案件基本資料、公路監
      理電子閘門重型機車車籍查詢資料各1 份、上開機車及引
      擎號碼照片6 幀等在卷可稽（見98年度偵字第27901 號卷
      第6 至9 、66至68頁），上開機車（車牌除外）係屬遭竊
      之贓物，洵堪認定。
（二）關於該機車之來源部分，查被告係於96年9 月24日晚間10
      時44分騎乘上開機車被舉發有酒醉駕車及無駕駛執照駕車
      等交通違規事項，為警禁止其繼續行駛，並移置保管其上
      開機車等情，有臺北市政府警察局舉發違反道路交通安全
      事件通知單2 份在卷可按（見偵字卷第10頁），後因代為
      保管上開機車之交通警察大隊直屬第一分隊公有車輛保管
      場發現該機車之引擎號碼與該車牌車籍登記資料不符而函
      請處理，亦有臺北市政府警察局交通警察大隊96年12 月7
      日北市警交大執字第09636424400 號函可考（見偵字卷第
      4 頁）。嗣被告於99年3 月20日經通緝到案後，於偵查中
      供稱：上開機車係伊在案發當日下午4 、5 點，於興隆公
      園附近向女友邱真鳳所借，該車係邱真鳳在耕莘醫院附近
      摩托車行所購買之二手車，約買了1 、2 年，邱真鳳知道
      伊出去買一下吃的東西，馬上就會還車，被警查獲時，警
      方有問伊車是誰的，伊表示是伊老婆的等語（見99年度偵
      緝字第597 號卷第23至24頁），惟其所稱向邱真鳳借車買
      一下東西，馬上就會還車等語，與其當日下午4 、5 點借
      車，迄當晚10時44分許為警查獲時仍未歸還，並不一致；
      且經原審傳訊證人邱真鳳，其證稱：伊與被告係普通朋友
      ，曾出借多台機車給被告使用，其中1 部50C.C.水藍色機
      車是陳國強的，被告騎乘後未再騎回；另1 部125C.C. 紅
      色機車是向伊朋友高天來借的，因被告說要載東西去賣而
      借給被告，又因被告酒駕被扣住，出借時有告知被告該部
      車是伊向朋友借的等語（見原審卷第50頁反面至51頁），
      參諸系爭機車為紅色，有前揭機車照片可按，故關於該機
      車之來源，被告所稱係邱真鳳購買之二手車等語，與證人
      邱真鳳證稱係向高天來所借，且有告知被告該車為伊向朋
      友所借等情，已有不同；而借車之目的，被告所稱係去買
      吃的東西等語，與證人邱真鳳證稱係被告要載東西去賣等
      情，亦有不同；證人邱真鳳嗣經原審提示系爭機車照片後
      ，又改稱：前述向高天來所借之機車，並非本案系爭機車
      ，本案系爭機車為伊10年前在烏來向黃金助購買，購買時
      機車有掛車牌，沒有換過牌，且借給被告時，係懸掛原有
      之車牌，其換過車牌的是50C.C.的機車等語（見本院卷第
      51至52頁），然系爭機車係被害人林吉雄於93年12月23日
      晚間7 時失竊，已如前述，距被告為警查獲時之96年9 月
      24日，僅將近3 年，則證人邱真鳳證稱該機車係其於10年
      前所購買一節，實難採信；又購買二手車時，除有不法目
      的外，洵無可能不問合法與否即出資購買，縱無辦理過戶
      ，亦應持有行照，被告與證人邱真鳳均稱係購入之二手車
      ，然二人所述購買時間相差8 年，復無合法之所有權證明
      ，有違常情；又系爭機車查獲時係懸掛FLM-796 號車牌，
      證人邱真鳳證述陳國強之車牌係懸掛於其所有之另一部水
      藍色50C.C.機車上，與實情差距甚大。再參以被告於本院
      審理中表示其同情邱真鳳之經濟狀況、可憐邱真鳳等語（
      見本院卷第36頁反面、37頁反面），亦與邱真鳳證稱其擁
      有多輛機車之情形不符。承上，被告辯稱該機車係向邱真
      鳳所借，然其所辯內容與證人邱真鳳之證詞，均多所瑕疵
      ，無法合致；如被告確係向邱真鳳借用機車，復於騎乘後
      遭警查扣，且造成邱真鳳無法繼續使用該機車，並非一般
      生活尋常小事，證人邱真鳳對該機車之狀況自當印象深刻
      ，應不致有前開記憶不清、所述齟齬之情形，且該機車不
      論為邱真鳳所購買或向他人所借用，該車竟於出借他人使
      用時遭警查扣，無法繼續代步使用，衡情邱真鳳應循正常
      管道取回，然迄今多年，邱真鳳並無任何尋回機車之舉措
      ，似於其不生影響或與其並無關聯，實難認合乎一般機車
      所有人之作為，故被告辯稱該機車為伊向邱真鳳所借、證
      人邱真鳳亦附和其說，均難採認為真，被告應係向不詳之
      人所收受而騎乘。
（三）再者，關於系爭機車懸掛他車車牌一節，被告於原審審理
      中先稱：該機車本有1 車牌，邱真鳳下班時發現遭竊，伊
      在路邊回收場旁撿到1 塊大牌，遂要邱真鳳將車牌掛上方
      便使用等語（見原審卷第34頁反面），後又於原審審理中
      改稱：伊借車時，機車即懸掛該車牌，伊認為邱真鳳可憐
      ，算伊撿來掛的等語（見原審卷第53頁反面）；於本院審
      理中供述：伊借用該車時，即有車牌，伊到法院時，法官
      說車牌和原車不一樣，伊因向邱真鳳借車遭警攔檢扣車，
      覺得對不起邱真鳳，為了讓邱真鳳沒事，所以之前謊稱該
      車牌為伊從路邊撿來掛上去等語（見本院卷第26頁反面、
      第27頁反面），後又於本院供稱：因邱真鳳的機車車牌被
      偷，邱真鳳之友人拿車牌給邱真鳳裝上，伊同情證人邱真
      鳳經濟狀況，故謊稱車牌係伊所裝上等語（見本院卷第36
      頁反面、第37頁反面），對於該FLM-796 號車牌之來源、
      何時點懸掛於該機車上、由何人所懸掛等節，其前後供述
      共有：被告撿拾車牌讓邱真鳳裝上機車、借車時原即懸掛
      該車牌、被告從路邊撿來掛上、邱真鳳之友人拿車牌給邱
      真鳳裝上等4 種版本，供詞反覆，心存僥倖，適足顯示其
      急欲掩飾使用贓車行為之心態。參以系爭機車查獲時所懸
      掛FLM-796 號車牌，係陳國強之車牌，牌照狀態正常一節
      ，有公路監理電子閘門重型機車車籍查詢資料1 紙、前揭
      機車照片等在卷可稽（見98年度偵字第27901 號卷第6 至
      9 、66至68頁），如係被告自路邊撿來，陳國強自應已申
      報失竊，故以該牌照狀態正常一節，應可推知非被告撿拾
      車牌懸掛而上，此外雖無證據證明被告於查獲當日下午借
      用該機車時，係未懸掛車牌；然以被告因購物方便，隨意
      在公園向不詳之人收受機車，未索取行車執照，於偵、審
      過程中復多次更改車牌來源之供詞，顯示其借用時對該機
      車係贓車實有所預見。
（四）綜上，本件事證已臻明確，被告辯稱不知該機車為贓車一
      節，無可採信，其犯行堪以認定，應依法論科。
三、核被告所為，係犯刑法第349 條第1 項之收受贓物罪。又被
    告前於92年間因犯竊盜罪，經本院判處有期徒刑1 年6 月，
    並強制工作確定，於95年1 月19日入監執行，於96年1 月2
    日因縮短刑期執行完畢出監，有本院被告前案紀錄表在卷可
    稽，其於有期徒刑執行完畢5 年以內故意再犯本件有期徒刑
    以上之罪，係屬累犯，應依刑法第47條第1 項規定加重其刑
    。
四、原審不察，誤為無罪判決，尚有未洽，檢察官上訴意旨認被
    告犯有收受贓物罪一節，為有理由，應將原判決撤銷改判。
    爰審酌被告累有前科紀錄，素行非佳，明知前揭機車為來路
    不明之贓物，仍為圖一己之便而予收受使用，及衡酌被害人
    所受損失、被告之生活狀況、智識程度、犯後態度等一切情
    狀，量處如主文第2 項所示之刑，並諭知易科罰金之折算標
    準。
據上論斷，應依刑事訴訟法第369 條第1 項前段、第364 條、第
299 條第1 項前段，刑法第349 條第1 項、第47條第1 項、第41
條第1 項前段，刑法施行法第1 條之1 ，判決如主文。
本案經檢察官何明楨到庭執行職務。
中    華    民    國   100    年    2     月    1     日
                  刑事第十九庭審判長法  官  鄧振球
                                    法  官  潘翠雪
                                    法  官  彭幸鳴
以上正本證明與原本無異。
不得上訴。
                                    書記官  陳靜姿
中    華    民    國   100    年    2     月    1     日
附錄本案論罪科刑法條：
刑法第349 條第1 項
收受贓物者，處3 年以下有期徒刑、拘役或5 百元以下罰金。